【裁判字號】    97,建,55
【裁判日期】    971125
【裁判案由】    給付工程款
【裁判全文】
臺灣臺中地方法院民事判決  97年度建字第55號
  原      告  甲○○
  訴訟代理人  劉瑩玲律師
  被      告  丙○○
  訴訟代理人  乙○○
上列當事人間給付工程款事件，本院於民國97年10月24日言詞辯
論終結，判決如下：
    主    文
被告應給付原告新臺幣捌拾肆萬陸仟參佰零陸元，及自民國九十
七年五月十三日起至清償日止，按週年利率百分之五計算之利息
。
訴訟費用由被告負擔。
本判決於原告以新臺幣貳拾捌萬參仟元供擔保後，得假執行。
    事實及理由
甲、程序方面：
    本件被告經合法通知，未於最後言詞辯論期日到場，核無民
    事訴訟法第386條各款所列情形，爰依原告之聲請，由其一
    造辯論而為判決。
乙、實體方面：
一、原告方面：
  (一)原告主張：
    1.按被告丙○○於民國95年11月間就其所有台中市○○○○
      路431號7樓、8樓房屋進行裝修工程，此期間，被告委請
      原告甲○○配合裝修之進度進行水電工程之施作（下稱系
      爭工程），兩造並無書面約定，僅被告口頭指示原告施作
      系爭工程。工程進行中，被告又陸續追加同棟大樓3樓、5
      樓、6樓、頂樓及台中市○○區○○路20巷13號房屋水電
      工程之施作。原告甲○○施作之項目包含配水、配電、裝
      設衛浴及燈具，原告自95年11月起開始派員施工，工程之
      需求皆依被告之指示為之，全部工程業已完工，並點交被
      告使用。
    2.經原告核算，本件水電工程之總工程款為新臺幣（下同）
      2,157,306元，被告於工程進行中陸續付款共1,311,000元
      ，尚有846,306元未付。原告曾多次請求被告付清前揭工
      程款，並向台中縣清水鎮調解委員會請求調解，然被告皆
      置之不理。為此，謹起訴請求被告給付工程款。
  (二)對於被告抗辯之陳述：
    1.原告於友人之陪同下三度拜訪被告後，被告始於97年7月
      25日授權一位曾小姐及曾小姐委託之水電技師黃先生至台
      中市○○區○○路431號3樓、5樓至8樓及頂樓查看（當天
      至現場者還有被告之同居人李秀蘭小姐、李小姐母親、被
      告弟弟及被告訴訟代理人乙○○先生）。因該等樓層水電
      線路複雜，且原告施作者乃隔間後之水電工程，故黃姓技
      師逐樓詳加檢視，嗣後並至曾小姐住處與原告進行研討，
      黃技師建議原告作些小修正，不到半天時間即可完成，可
      見並無被告所指水電無法使用之情事。
    2.為此，原告徵求曾小姐之同意，欲馬上進場為之，但曾小
      姐要求原告發函被告，請被告以書面指示進場時日，以免
      有所爭議。原告即依曾小姐之指示辦理，於97年9月10日
      發函被告，請被告指示進場時間，原告必配合辦理，然被
      告卻毫無回應。
    3.綜上過程，原告雖認黃技師之修改意見屬見人見智，但為
      求圓滿，願意配合辦理，然被告根本無付款之意，蓋若本
      件水電工程果有問題而影響其出租，被告理應急於解決，
      惟從頭至尾，被告只是一貫相應不理，未見其以口頭或書
      面催告原告處理。雙方合意停止訴訟期間，被告也是如此
      的態度。可見被告只是藉合意停止訴訟來拖延時間，亦可
      證明被告答辯狀之指摘，僅其不願付款之託詞而已。
    4.原告完工點交被告使用之證據如下：
      (1)被告將上開福星路431號3樓、5樓規劃為雅房（使用公
        共衛浴），7樓、8樓規劃為套房，原告施工方式皆屬相
        同；套房部份早已出租他人，可見無不能使用之情。而
        雅房部份因室內無衛浴，使用上較不方便，而未能出租
        ，並非原告水電施工有何不當，致其無法出租。事實上
        斷無套房水電堪用，而雅房水電卻不堪用之理！
      (2)此外，被告係於95年11月間要求被告施作7、8樓，工程
        進行中才又陸續要求被告施作3樓、5樓及6樓（7樓管線
        經過6樓）。原告雖配合隔間工程趕工，惟並未與被告
        約定何時完工，更無開學前完工之約定，自無遲延完工
        之問題！況原告確實於96年1月間將水電工程全部點交
        被告之同居人李小姐，套房部份已出租予學生，即為明
        證。被告97年5月23日答辯狀稱原告遲延完工且停止施
        工，致85間雅房均未能出租云云，顯非事實。且既然套
        房部分全部出租，足見雅房部分工程並無瑕疵，租不出
        去之原因係雅房不受學生歡迎之故。
      (3)再者，原告乃中小型水電行，本件工程款84萬餘元對原
        告而言，非小數目，以原告之立場，一定想盡快完工取
        得工程款；若工程有瑕疵，也會盡快修補，絕無放任不
        管之理！事實上，原告確已完工點交被告，也透過李小
        姐向被告請款，此觀原告與李小姐之電話錄音，李小姐
        表示7樓加壓馬達中間那一顆跳掉，原告告知處理方式
        ，並稱有問題再找他云云（可見有點交使用之事實），
        及李小姐稱已將原告交付之請款單據84萬餘元轉交被告
        ，請原告直接找被告催款云云，可見綦詳。而原告向被
        告催款時，被告並未對工程有何不滿意，只是不予理睬
        ，或埋怨其遭人倒帳，致其跳票，並稱20巷之房客未付
        租金偷偷搬走云云，且表示「我也準備九月底要給你；
        但第一：我五、六、七月票又被跳好幾張... 第二：我
        恢復要有時間，要有元氣，我時間給他（指房客），他
        又跟我跳票…，我也可以拿支票給你看…」云云。依被
        告之談話內容可知，並非原告工程未完工、有所遲延或
        工程有何瑕疵，而係被告財務狀況發生問題，要甚顯然
        ！
    5.末者，因被告根本說不出本件水電有何不堪用之情形，至
      今亦未未舉證工程何處有瑕疵，雖水電是否能使用、何處
      有問題乃事實問題，毋庸專業計師出面，惟原告不得已只
      好找專業技師就每條線路詳加檢查，看能否挑出毛病。原
      告為解決問題，一秉誠信，於和解過程中盡量配合，無奈
      仍遭被告拒絕。由上述過程、套房業已出租及雙方之錄音
      譯文等情，在在證明原告之請求有理由。此外，原告依民
      法第498條第1項及514條第1項為時效抗辯，請鈞院依法判
      決，以維原告應有權益。
  (三)並聲明：
    1.被告應給付原告846,306元，及自起訴狀繕本送達翌日起
      至清償日止，按年利率5%計算之利息。
    2.訴訟費用由被告負擔。
    3.原告願供擔保請准宣告假執行。
二、被告則抗辯稱：就本件系爭工程雖經原告承作是事實，惟被
    告就前坐落台中市○○區○○路431號3、4、5、6、7、8樓
    係分別以25,000 元至30,000元不等向原所有權人承租後再
    行施工隔間共85個雅房，每月每間雅房租金收入3,000元出
    租於學生後，賺取微薄租金之差價，為趕於該年學期開學前
    得以順利出租，於工程初期為體恤原告購買材料所需，故主
    動陸續給付現金支票1,311,000元，請原告盡速完工，並要
    求原告盡快交付估價單或報價單，惟原告從未會同被告就其
    所承作之工程現場進度勘驗或送交估價單或報價單及工程完
    工之會勘，甚未曾接獲原告通知完工點交事宜，然原告延至
    學期開學後尚未完工且已停止施工，致前開85間雅房無法使
    用，致上開隔間後欲出租與學生之房舍至今均未能出租，使
    被告損失重大，單就支付原所有權人之租金自95年11月起至
    97年5月止每月支出租金180,000元，共16個月每月租金收入
    2,880,000元，255,000元共損失收入租金4,080,000元加上
    給付以原所有權人之房屋租金，被告因原告延滯工程及未完
    成工程共損失金錢達6,960,000元，本件原告所述其所承作
    被告之水電工程至今均未通知被告會勘點交與被告，且均無
    法使用，此已違反民法490條、民法492條之規定，且原告除
    工程未完成更致被告受有金錢損失等語。
    並聲明：
    1.駁回原告之訴及假執行之聲請。
    2.訴訟費用由原告負擔。
三、得心證之理由：經查原告主張之事實，業據其提出與所述情
    節相符之現場照片1份、代收票據明細2紙、調解通知書2紙
    、存證信函及回執1份、錄音譯文2份、錄音譯文四份及錄音
    光碟1片附卷為憑，即被告對於系爭工程係經原告承作乙節
    亦不爭執，是依本院調查之結果，堪信原告之主張為真實。
    被告雖以前揭情詞抗辯稱：原告遲延完工且停止施工，致85
    間雅房均未能出租云云，然此為原告所否認，並主張被告係
    於95年11月間要求被告施作7、8樓，工程進行中才又陸續要
    求被告施作3樓、5樓及6樓（7樓管線經過6樓）。原告雖配
    合隔間工程趕工，但並未與被告約定何時完工，無遲延完工
    之問題等語，查被告就兩造有約定完工日期之事實，並未舉
    證以實其說，則其空言抗辯原告遲延完工云云，應不可採。
    又原告主張其確實於96年1月間將水電工程全部點交被告之
    同居人李小姐等情，為被告所不爭，參諸同一工程之套房部
    份，被告既已出租予學生，是衡諸常情，倘原告未完工點交
    ，其何能出租？再參諸被告原係將上開福星路431號3樓、5
    樓規劃為雅房（使用公共衛浴），7樓、8樓規劃為套房，原
    告施工方式皆屬相同，套房部份早已出租他人等情，可見並
    無不能使用之情，被告所辯雅房部分未能出租，當非因原告
    水電施工有何不當，致其無法出租，蓋依經驗法則，斷無套
    房水電堪用，而雅房水電卻不堪用之理！足見被告前揭抗辯
    ，顯與常情相違，洵無足採，本件仍以原告之主張，較可採
    信為真實。從而，原告憑以訴請被告應給付原告846,306元
    ，及自起訴狀繕本送達翌日即97年5月13日起至清償日止，
    按週年利率5%計算之利息，為有理由，應予准許。
四、原告陳明願供擔保，聲請宣告假執行，核無不合，爰酌定相
    當擔保金額准許之。
五、訴訟費用負擔之依據：民事訴訟法第78條。
中    華    民    國    97    年    11    月    25    日
                  民事第四庭    法  官  呂明坤
正本係照原本作成。
如對本判決上訴，須於判決送達後20日內向本院提出上訴狀。
中    華    民    國    97    年    11    月    25    日
                                書記官  吳慕先


司法院資訊處製作；財團法人民間司法改革基金會備份。
